臺灣桃園地方法院刑事判決　　　　　　　　　　　　　　九十三年度訴字第六八號
　　公　訴　人　臺灣桃園地方法院檢察署檢察官
　　被　　　告　乙○○
右列被告因偽造文書等案件，經檢察官提起公訴（九十二年度偵字第一七八六○號）
及移
    主  文
乙○○行使偽造私文書，足以生損害於公眾及他人，累犯，處有期徒刑捌月。扣案變
造之「甲○○」身分證影本壹張、變造之「甲○○」職業大客車駕駛執照影本上乙○
○浮貼「Ｚ000000000」、「徐運貴」、「六三．○四．二二」之紙片各壹
枚與公警局交字第Ｚ00000000號舉發違反道路交通管理事件通知單移送聯、
迴覆聯與存根聯上偽造之「甲○○」簽名各壹枚均沒收。
    事  實
一、乙○○前因竊盜案件，經臺灣新竹地方法院判處有期徒刑八月確定，並於民國八
    十九年一月二十五日執行完畢。詎猶不知悔改，於九十一年五月中旬某日，前往
    基隆市大武崙工業區「捷盛公司」應徵工作，竟利用與甲○○一同應徵之機會，
    意圖為自己不法之所有，竊取甲○○之身分證正反面影本及職業大客車駕駛執照
    正反面影本各一份；復於同年六月底某日，在當時位於桃園縣楊梅鎮○○○街二
    之一號二樓之住處，基於概括犯意，先將甲○○之身分證影本再予影印後，將其
    自己之照片影本貼附在前開甲○○身分證影本再影印後之照片欄，復將其弟徐運
    貴所有之照片貼附在前開竊得之甲○○駕駛執照影本照片欄，並浮貼徐運貴之身
    分證字號、姓名、出生日期等紙片於該駕照上，再將之護貝、黏貼膠帶以防脫落
    等方式，連續變造前開甲○○之證件影本，足生損害於甲○○及徐運貴。嗣於同
    年十二月二十二日九時三十八分許，乙○○駕駛車牌號碼三Ｋ─一六五號營業大
    貨車，行經桃園縣境內之國道一號公路北上六十公里處，因未隨身攜帶駕駛執照
    而違反道路交通管理處罰條例之規定遭警攔檢，為脫免裁罰，乃出示前開變造之
    「甲○○」身分證影本，並冒用「甲○○」名義，在內政部警政署國道公路警察
    局公警局交字第Ｚ00000000號舉發違反道路交通管理事件通知單收執聯
    之「收受通知聯者簽章」欄內，偽造「甲○○」之簽名一次，而複寫至該通知單
    移送聯、迴覆聯及存根聯上，以示業已收受該告發通知單，再交還予開單告發之
    國道公路警察隊第一隊警員張順發，足生損害於甲○○本人與警察機關、監理機
    關對交通違規處罰管理之正確性。後於九十二年十月八日二十三時許，經警在桃
    園縣中壢市過嶺里二十號一處空地查獲乙○○，乙○○並帶同警方至其位於桃園
    縣楊梅鎮○○○街二之一號二樓住處，而扣得前開遭變造之甲○○之身分證及職
    業大客車駕駛執照影本各一份。
二、案經國道公路警察局第一警察隊報請臺灣桃園地方法院檢察署檢察官偵查起訴。
    理  由
一、訊據被告乙○○對於變造前開「甲○○」之身分證影本與駕駛執照影本復而行使
    變造之「甲○○」身分證影本，並在內政部警政署國道公路警察局公警局交字第
    Ｚ00000000號舉發違反道路交通管理事件通知單上偽簽「甲○○」之署
    名等情，於警詢、偵查中及本院審理中均坦承不諱，核與證人甲○○於本院九十
    三年四月二日審理中結稱：並無同意被告冒用其自己之名義去簽罰單，上開罰單
    「甲○○」之簽名也並非其自己所簽等語相符，此外並有被告所簽「甲○○」署
    名再交還開單告發警員張順發之內政部警政署國道公路警察局公警局交字第Ｚ0
    0000000號舉發違反道路交通管理事件通知單移送聯與迴覆聯及遭變造之
    「甲○○」身分證影本與駕駛執照影本在卷可稽，且上開「甲○○」之身分證影
    本照片欄除浮貼被告自己之照片影本外，皆為空白，顯見被告係先將「甲○○」
    身分證影本將「甲○○」照片遮蔽後影印，浮貼被告自己照片影本，再加以護貝
    之方式變造，而上開「甲○○」駕照影本照片欄浮貼被告弟弟徐運貴之照片，惟
    照片下方仍有「甲○○」照片影本，是被告係以甲○○原有之駕照影本直接浮貼
    徐運貴照片，再於駕照號碼欄、姓名欄與出生日期欄處浮貼寫有徐運貴資料之紙
    片等方式加以變造，被告此部份之自白應認與事實相符。惟被告對於竊取甲○○
    之身分證影本與駕駛執照影本之情，於本院審理中原辯稱：伊當時為了記下應徵
    需攜帶之資料，隨手拿取放置在桌上之紙張記錄，才不小心拿到背面印有甲○○
    前開證件影本之紙張，並非竊取等語，惟被告於九十三年四月二日本院最後一次
    審判期日中已坦承於右揭時、地竊取「甲○○」前開證件影本等情，核與被告在
    警詢及偵查中所陳大致相符，並經證人甲○○於本院審理中指述其並未同意將身
    分證影本與駕照影本交予被告，其收到第一張紅單時始發現身分證影本與駕照影
    本失竊等語，復有扣案遭變造之甲○○之身分證影本及職業大客車駕駛執照影本
    各一份在卷可憑，故被告此部份自白亦應認與事實相符，被告所為已足生損害於
    甲○○、徐運貴本人及警察機關、監理機關對於交通違規事件處罰管理之正確性
    ，被告犯行明確，應依法論科。
二、按在交通違規單上「收受通知聯簽章」欄偽簽他人姓名，自不待依據習慣或特約
    ，單從形式上觀察，即足以知悉係表示由他人名義出具領收通知聯之證明，此與
    事先在印妥內容之收據上偽簽他人姓名之情形，無分軒輊，當然屬於刑法第二百
    十條所稱之私文書（八十三年臺上字第六六三一號判例可資參照）；再按身分證
    與駕駛執照均為表彰關於品行、能力服務或其他相類之證書，為刑法第二百十二
    條之特種文書，而身分證與駕駛執照影本與原本均有表彰身分、能力之效果，如
    將原本予以影印後之影本，部分內容竄改，其與制作權人將其原本竄改，作另一
    表示其意思者無異，應成立變造特種文書罪。核被告所為，係犯刑法第三百二十
    條第一項之竊盜罪、第二百十六條、第二百十二條之行使變造特種文書罪、第二
    百十六條、第二百十條之行使偽造私文書罪。被告先後二次變造特種文書之行為
    ，時間緊接，方法相同，觸犯構成要件相同之罪，顯係基於概括犯意為之，為連
    續犯，依刑法第五十六條之規定，以一罪論。而被告變造特種文書後復加以行使
    及偽造私文書後持以行使，其變造及偽造之低度行為，應為行使之高度行為所吸
    收，均不另論罪；而被告同時行使變造之特種文書與行使偽造私文書，屬一接續
    行為，僅論以一罪；被告偽造甲○○之署名後，用以偽造私文書，其偽造署名之
    行為應為偽造私文書之階段行為，亦不另論罪。又被告所犯上述各罪之間，具有
    方法、目的之牽連關係，依刑法第五十五條之規定，應從一重之行使偽造私文書
    罪論處。被告前因竊盜案件，經臺灣新竹地方法院判處有期徒刑八月確定，並於
    八十九年一月二十五日執行完畢，有臺灣桃園地方法院檢察署刑案資料查註紀錄
    表及臺灣高等法院被告全國前案紀錄表在卷可考，其受有期徒刑執行完畢五年之
    內，再犯本件有期徒刑以上之罪，為累犯，應依刑法第四十七條之規定，加重其
    刑。爰審酌被告之犯罪動機、目的、手段、所生危害尚輕微及其犯罪後之態度，
    認公訴人求處被告有期徒刑一年二月，略嫌過重而量處如主文所示之刑。被告於
    內政部警政署國道公路警察局公警局交字第Ｚ00000000號舉發違反道路
    交通管理事件通知單收執聯之「收受通知聯者簽章」欄偽簽之「甲○○」署名一
    枚及上開通知單移送聯、迴覆聯與存根聯上複寫之「甲○○」署名各一枚，不問
    屬於被告與否，均應依刑法第二百十九條沒收之，扣案「甲○○」之身分證影本
    係被告再次重新影印後變造而成，已如前述，應屬被告所有且是被告供行使所用
    之物，而扣案「甲○○」職業大客車駕駛執照影本上浮貼「Ｚ00000000
    0」、「徐運貴」、「六三．○四．二二」等紙片各一枚，應係被告所有而供變
    造駕駛執照所用之物，均依刑法第三十八條第一項第二款沒收之。
三、另併案意旨略以：被告乙○○於九十年某日取得「江灝霖」（已改名為江峻毅）
    所有之執業登記證影本一紙後，即在基隆市○○路上換貼為自己照片一張，足以
    生損害於江灝霖本人及交通警察單位核發營業小客車執業登記證之正確性。被告
    復於九十一年一月十七日，持上開變造之執業登記證影本，前往基隆市○○區○
    ○街一二二之五號冠威交通有限公司（下稱冠威公司），提示並佯稱為江灝霖本
    人，而與冠威公司簽訂汽車租賃契約書，使冠威公司陷於錯誤而將Ｈ六－八八九
    號營業用自小客車交由被告使用，被告除繳付至二月一日之租金後，即未與冠威
    公司聯絡，將持有之營業用小客車侵占入己，因認被告涉犯刑法第二百十六條、
    第二百十二條、第二百十條、第三百三十九條第一項及第三百三十五條第一項之
    罪嫌，而與本件起訴事實有連續犯關係等語，惟查併案事實中所指變造江灝霖之
    執業登記證影本係於九十年間某日，與本件起訴事實被告於九十一年六月底某日
    變造甲○○之證件已間隔至少半年以上，而併辦事實中被告行使變造之江灝霖執
    業登記證影本，係於九十一年一月十七日，與本件起訴事實被告於九十一年十二
    月二十二日行使變造之甲○○身分證影本，亦間隔將近一年，尚難認定併辦事實
    與本件起訴事實係基於連續犯之概括犯意為之，自無從併案審理，應退還該署另
    行處理，附此敘明。
據上論斷，應依刑事訴訟法第二百九十九條第一項前段，刑法第二百十六條、第二百
十條、第五十五條、第四十七條、第三十八條第一項第二款、第二百十九條，罰金罰
鍰提高標準條例第一條前段，判決如主文。
本案經檢察官洪景明到庭執行職務。
中      華      民      國      九十三      年    四    月     十六     日
                                 臺灣桃園地方法院刑事第四庭
                                     審判長法  官  陳世宗
                                           法  官  尹  良
                                           法  官  蘇昭蓉
右正本證明與原本無異。
如不服本判決，應於送達後十日內，向本院提出上訴狀。
                                           書記官  邱志堅
中      華      民      國      九十三      年    四    月     十六     日
附錄本案論罪科刑法條全文：
中華民國刑法第二百一十條
(偽造變造私文書罪)
偽造、變造私文書，足以生損害於公眾或他人者，處五年以下有期徒刑。
中華民國刑法第二百一十六條
(行使偽造變造或登載不實之文書罪)
行使第二百十條至第二百十五條之文書者，依偽造、變造文書或登載不實
事項或使登載不實事項之規定處斷。
